【裁判字號】    87,上訴,1055
【裁判日期】    890420
【裁判案由】    肅清煙毒條例等
【裁判全文】
臺灣高等法院臺中分院刑事判決                  八十七年度上訴字第一○五五號
    上  訴  人
    即  被  告  乙○○
    指定辯護人  本院公設辯護人  甲○○
右上訴人因肅清煙煙條例等案件，不服臺灣彰化地方法院八十七年度訴字第一二二號
，中華民國八十七年三月四日第一審判決（起訴案號：臺灣彰化地方法院檢察署八十
七年度偵字第一○一號及同署併案審理：八十七年度偵字第一○三七號），提起上訴
，本院判決如左：
      主  文
原判決撤銷。
乙○○連續施用第一級毒品，免刑；又連續施用第二級毒品，免刑。
      事  實
一、乙○○曾於民國（下同）八十二年間，因二次違反肅清煙毒條例案件，分經台灣
    雲林地方法院及台灣彰化地方法院判處有期徒刑三年六月及三年九月，並經台灣
    高等法院台南分院及台中分院駁回上訴確定，二罪接續執行，於八十五年四月二
    十日假釋出獄，尚在假釋中，仍不知悔改，明知嗎啡合成製品係屬毒品危害防治
  條例第二條所列之第一級毒品，竟基於概括犯意，於八十六年十月二十九日二十
    一時三十分前三日內某一時點及八十七年二月三日二十二時五十分前三日內某一
    時點，在不詳地點，以不詳方法，先後連續施用嗎啡合成製品二次。另明知安非
    他命係毒品危害防治條例第二條所指之第二級毒品，亦基於概括犯意，於八十六
    年十月二十九日二十一時三十分前三日內某一時點，及八十七年二月三日二十二
    時五十分前三日內某一時點，在不詳地點，以不明方式，先後連續非法吸用安非
    他命二次。嗣分別於八十六年十月二十九日廿一時三十分許、八十七年二月三日
    廿二時五十分許，在彰化縣秀水鄉○○路二五五巷二十號、彰化縣彰化市○○路
    ○段一四五號二樓，為警查獲。
二、案經臺灣省政府警務處刑事警察大隊移送台灣台中地方法院檢察署呈請臺灣高等
    法院台中分院檢察署檢察長核轉台灣彰化地方法院檢察署檢察官偵查起訴暨由彰
    化縣警察局彰化分局報請該署移送併案審理。嗣由本院裁定送觀察、勒戒後，檢
    出有繼續施用毒品傾向，再經送強制戒治完畢。
    理  由
一、訊據上訴人即被告（以下稱被告）乙○○對於右開事實坦承不諱，且被告於八十
    六年十月二十九日二十一時三十分許及八十七年二月三日二十二時五十分許，二
    次為警查獲時所採取之尿水，經檢驗結果均發現確有毒品嗎啡成分及甲基安非他
    命成分反應，此有臺灣省政府警務處刑事警察大隊鑑驗通知書及彰化縣衛生局煙
    毒尿液檢驗成績書各一份附卷可考，徵諸人體吸入煙毒或安非他命後，經新陳代
    謝結果，尚能留存於所排尿液中被檢驗出來之期間約為三日之檢驗學常理，被告
    於上開被查獲時日前三日內應確有施用嗎啡合成製品（被告否認施用毒品，依上
    開鑑驗通知書及檢驗成績書，僅足證明被告所吸者為嗎啡合成製品）及吸用安非
    他命無訛，被告之自白與事實相合，應可採信。本件事證明確，被告犯行洵堪認
    定。
二、被告行為後，毒品危害防制條例已於八十七年五月二十日公布，自同月二十二日
    起施行，以之與行為時之肅清煙毒條例相比較結果，以裁判時之新法即毒品危害
    防制條例之規定有利於被告，自應適用該新法。核被告所為，係犯毒品危害防制
    條例第十條第一項之施用第一級毒品罪，及同條第二項之施用第二級毒品罪。其
    為施用而持有毒品之低度行為，應為較高度之施用毒品之行為所吸收，不另論罪
    。又被告先後二次施用嗎啡合成製品行為及先後二次非法吸用安非他命行為，其
    犯罪時間各自緊接，各自之犯罪構成要件亦前後相同，顯均係基於概括之犯意反
    覆而為，皆應依連續犯規定，各以一罪論。又被告所犯上開二罪，犯意各別，構
    成要件互異，應分論併罰。至被告於八十七年二月三日二十二時五十分前三日內
    施用嗎啡合成製品及非法吸用安非他命之行為，雖未起訴，但與已起訴並認有罪
    部分，有連續犯裁判上一罪關係，為起訴效力所及，本院自應併予審判，附予敘
    明。又查被告經裁定後，送觀察、勒戒結果，認有繼續施用毒品之傾向，有台灣
    彰化看守所附設勒戒所之證明書一份附卷可參，再經送強制戒治，於八十九年一
    月二十日戒治完畢有本院刑事傳真文件表經雲林監獄名籍股查註在卷，且有台灣
    彰化地方法院檢察署檢察官八十九年戒執更丙字第五號執行書影本一份在卷可證
    。被告所犯二罪均應依法為免刑之判決。原審予以論罪科刑固非無見，惟原判決
    未及依修正後之毒品危害防制條例之規定為免刑之判決容有可議，被告上訴意旨
    ，指摘原判決不當，為有理由，應由本院將原判決撤銷，而就上開二罪均為免刑
    之判決。
三、據上論斷，應依刑事訴訟法第三百六十九條第一項前段、第三百六十四條、第二
    百九十九條第一項但書，毒品危害防制條例第十條第一項、第二十條第二項、第
    三十五條第三款，刑法第十一條前段、第二條第一項前段、第五十六條，判決如
    主文。
本案經檢察官鍾宗耀到庭執行職務。
中      華      民      國    八十九     年      四       月    二十    日
                                  臺灣高等法院臺中分院刑事第六庭
                                        審判長法  官  李  文  雄
                                              法  官  龔  永  昆
                                              法  官  沈  應  南
右正本證明與原本無異。
施用第一級毒品部分得上訴，餘不得上訴。
                                              書記官  劉  智  文
中      華      民      國    八十九     年      四       月    二十一  日
附錄：本判決論罪法條
毒品危害防治條例第十條：
施用第一級毒品者，處六月以上五年以下有期徒刑。
施用第二級毒品者，處三年以下有期徒刑。
                                                                        Ｃ


司法院資訊處製作；財團法人民間司法改革基金會備份。
